【裁判字號】    94,簡上,279
【裁判日期】    950518
【裁判案由】    毒品危害防制條例
【裁判全文】
臺灣臺北地方法院刑事判決             94年度簡上字第279號
上  訴  人
即  被  告  甲○○
上列上訴人即被告違反毒品危害防制條例案件，不服本院中華民
國94年11月30日94年度簡字第2560號第一審刑事簡易判決（聲請
簡易判決處刑案號：臺灣臺北地方法院檢察署94年度偵字第3246
號，含94年度核退字第3571號），提起上訴，本院管轄第二審之
合議庭審理，判決如下︰
    主  文
上訴駁回。
    事  實
一、甲○○前因施用第二級毒品安非他命案件，經法院裁定送觀
    察、勒戒三次後，均因認無繼續施用毒品之傾向，先後由臺
    灣臺北地方法院檢察署檢察官分別於民國87年8月17日以87
    年偵字第13532號、87年12月3日以87年偵23841號及88年9月
    30日以88年偵字第4082號為不起訴處分確定。於88年間，復
    因施用第二級毒品安非他命案件，經本院於89年3月28日以
    89年度毒聲字第792號裁定令入戒治處所施以強制戒治，自8
    9年5月3日起送臺灣臺北戒治所，其後因認無繼續強制戒治
    之必要，再經本院於89年9月16日以89年度毒聲字第2279號
    裁定停止戒治，所餘期間付保護管束，而於89年10月9日出
    所，指揮書執行完畢日期為90年5月2日，保護管束期滿未經
    撤銷，以執行強制戒治完畢論。同案經檢察官聲請簡易判決
    處刑，本院於89年3月31日以89年度北簡字第831號判處有期
    徒刑4月確定，並與另犯偽造文書等案件合併執行，甫於94
    年3 月25日因縮短刑期假釋出監，縮刑期滿日期為95年8月
    23日（尚不構成累犯）。詎仍無法戒斷毒癮，於假釋期間，
    又基於施用第二級毒品甲基安非他命之犯意，於上開強制戒
    治執行完畢後5年內之94年7月27日採尿前某時（不含為警查
    獲後至採尿時之時段），在不詳地點，以不詳方法施用第二
    級毒品甲基安非他命。嗣於94年7月26日下午2時許，因警持
    搜索票在台北市○○區○○街30巷12號3樓徐享泰住處搜索
    時，為警一併查獲，經採集其尿液檢體（編號：006362），
    送請台灣檢驗科技股份有限公司檢驗結果，因呈安非他命類
    之甲基安非他命陽性反應，而查悉上情。
二、案經臺北市政府警察局松山分局報請臺灣臺北地方法院檢察
    署檢察官偵查聲請簡易判決處刑。
    理  由
一、訊據上訴人即被告甲○○矢口否認有何施用第二級毒品甲基
    安非他命之犯行，辯稱：伊自94年3月25日假釋出監後，均
    依規定按時報到採尿，從無不到或尿液檢體呈現陽性反應之
    紀錄，然在監期間因罹患焦慮性精神官能症及睡眠障礙，出
    獄後，自94年4月29日起在台北市○○路○段「培靈醫院」就
    診治療，並持續服用抗憂鬱藥物（塑膠夾鏈袋包裝），案發
    時，伊正因感冒而服用感冒成藥、人人化學製藥股份有限公
    司生產之「利風錠」、痛風藥物（紙包裝）及三支雨傘標友
    露安感冒糖漿，或許因此導致尿液檢驗出現陽性反應，伊絕
    無施用甲基安非他命云云。經查：
(一)、被告於上開時地，為警查獲疑似施用毒品後，於同日採集其
    尿液檢體（編號：006362），經送請台灣檢驗科技股份有限
    公司以EIA酵素免疫分析法為初步檢驗，再以GC/MS氣相層析
    /質譜儀法進行確認檢驗之結果，呈安非他命類之甲基安非
    他命陽性反應，有台北市政府警察局偵辦毒品案件尿液檢體
    委驗單、台灣檢驗科技股份有限公司出具之濫用藥物尿液檢
    驗報告附卷可稽（見94年度核退毒偵字第3571號偵查卷第21
    、23頁）。
(二)、次查，被告辯稱員警查獲前所服用之抗憂鬱藥物、痛風藥物
    等，經本院依職權囑託行政院衛生署管制藥品管理局以氣相
    層析質譜儀（GC/MS）法鑑定結果，發現均不含甲基安非他
    命或可代謝甲基安非他命之成分，亦即服用該等藥物，均不
    致檢出甲基安非他命陽性反應。另友露安及人人利風錠內含
    METHYLEPHEDRINE、PHENYLPROPANOLAMINE成分，該等成分服
    用後，其尿液以免疫學分析法初步檢驗，或有可能呈安非他
    命或甲基安非他命陽性反應，但初步檢驗陽性檢體必須以氣
    相層析質譜儀進行確認檢驗，因此不致造成安非他命或甲基
    安非他命陽性反應；又安非他命、甲基安非他命均為國內禁
    用之第二級毒品，行政院衛生署核准之感冒製劑，均不含安
    非他命、甲基安非他命成分。此情有行政院衛生署管制藥品
    管理局95年4月4日管檢字第0950002808號鑑定書一份附卷可
    稽（見本院94年度簡上字第279號刑事卷第56至59頁）。承
    此，本件被告之尿液檢體，既係經檢驗機關以酵素免疫分析
    法（EIA）為初步檢驗，並利用氣相層析質譜儀法（GC/MS）
    進行確認檢驗，顯可排除被告因服用友露安、人人利風錠或
    其他藥物，導致尿液檢體呈偽陽性反應之可能。
(三)、另安非他命類藥物經口服投與後，約70﹪於24小時內自尿液
    中排出，約90﹪於96小時內自尿中排出，安非他命之檢出與
    其投與方式、投與量、個人體質、採尿時間與檢驗儀器精密
    度等諸多因素有關，依上述資料推斷，最長可能不會超過4
    日（此經行政院衛生署藥物食品檢驗局81年2月8日《81》藥
    檢壹字第1156函示明確，為法院裁判上已知悉之事實），足
    認被告確曾於94年7月27日採尿前回溯96小時內之某時（不
    含為警查獲後至採尿之期間），在不詳處所利用不詳方法施
    用第二級毒品甲基安非他命甚明。被告前揭辯詞，顯係臨訟
    卸責之詞，不足採信。
(四)、被告前於88年間因施用第二級毒品安非他命案件，經本院於
    89年3月28日以89年度毒聲字第792號裁定令入戒治處所施以
    強制戒治，自89年5月3日起送臺灣臺北戒治所，其後因無繼
    續戒治之必要，經本院於89年9月16日以89年度毒聲字第227
    9號裁定停止戒治，所餘期間付保護管束，而於89年10月9日
    出所，指揮書執行完畢日期為90年5月2日，保護管束期滿未
    經撤銷，以執行強制戒治完畢論，有臺灣高等法院被告前案
    紀錄表在卷可參，其於停止戒治釋放並視為強制戒治執行完
    畢後，5年內再犯本件毒品危害防制條例第10條第2項施用第
    二級毒品罪之事證明確，應予依法論科。
二、核被告所為，係犯毒品危害防制條例第10條第2項之施用第
    二級毒品罪。被告因非法施用第二級毒品甲基安非他命而持
    有安非他命之行為，為不罰之前行為，不另論罪。被告於偵
    查中雖未自白，然本院原審依上開各項證據，認定被告施用
    第二級毒品之犯行明確，並審酌其前科素行不良，犯罪後態
    度，甫假釋出監復又犯罪及其犯罪動機、手段、所生危害等
    一切情狀，認為宜不經通常程序，逕依刑事訴訟法第449條
    第1項前段、第3項、第454條第2項、毒品危害防制條例第10
    條第2項、刑法第11條前段第41條第1項前段、罰金罰鍰提高
    標準條例第2條等規定，判處有期徒刑6月，如易科罰金以銀
    元3百元折算一日，其認事用法均無不當，量刑亦屬妥適。
    被告上訴指摘原審判決違誤，請求本院撤銷原判決，非有理
    由，應予駁回。
據上論斷，應依刑事訴訟法第455條之1第1項、第3項、第368條
，判決如主文。
本案經檢察官詹喬偉到庭執行職務
中    華    民    國    95    年    5    月    18    日
                  刑事第一庭    審判長法  官  陳興邦
                                      法  官  林春鈴
                                      法  官  吳秋宏
以上正本證明與原本無異。
本件不得上訴。
                                      書記官  高菁菁
中    華    民    國    95    年    5    月    18    日


司法院資訊處製作；財團法人民間司法改革基金會備份。
